臺灣高等法院刑事裁定
110年度抗字第313號
抗  告  人
即  受刑人  廖永賢




上列抗告人因聲請定其應執行刑案件，不服臺灣桃園地方法院中
華民國110年1月27日裁定（110年度聲字第320號），提起抗告，
本院裁定如下：
    主  文
原裁定撤銷。
廖永賢犯如附表所示各罪所處之刑，應執行有期徒刑壹年壹月，
併科罰金新臺幣壹萬陸仟元，有期徒刑如易科罰金，罰金如易服
勞役，均以新臺幣壹仟元折算壹日。
    理  由
一、原裁定意旨略以：抗告人即受刑人廖永賢（下稱抗告人）因
    不能安全駕駛致交通危險等案件，先後經臺灣桃園地方法院
    （下稱桃園地院）判處如附表所示之刑，均已確定在案，且
    附表編號2至5所示之罪係於附表編號1所示之判決確定前所
    犯，檢察官向桃園地院聲請就附表各編號所示之罪定應執行
    刑，桃園地院審核認聲請為正當，爰依刑法第53條、第51條
    第5款、第7款之規定，定應執行有期徒刑1年4月，併科罰金
    新臺幣（下同）18,000元，並諭知有期徒刑如易科罰金，罰
    金如易服勞役之折算標準等語。
二、抗告意旨略以：民國94年2月2日刑法修正關於51條數罪併罰
    之條文，其立法目的在兼顧數罪併罰與單純數罪之區別及刑
    罰衡平原則，最終裁決法院於定應執行刑時，有自由裁量之
    權，惟仍應考量、斟酌各案犯罪間行為人之責任，且不得違
    背衡平原則及比例原則，以落實司法公正之裁判及矯正執行
    之目的，俾使犯罪行為人於喪失自由同時，仍受法律公正平
    等之保障。原裁定所定應執行刑過重，請求撤銷原裁定，更
    為有利抗告人之裁定云云。
三、按數罪併罰之定應執行之刑，係出於刑罰經濟與責罰相當之
    考量，並非予以犯罪行為人或受刑人不當之利益，為一種特
    別的量刑過程，相較於刑法第57條所定科刑時應審酌之事項
    係對一般犯罪行為之裁量，定應執行刑之宣告，乃對犯罪行
    為人本身及所犯各罪之總檢視，除應考量行為人所犯數罪反
    應出之人格特性，並應權衡審酌行為人之責任與整體刑法目
    的及相關刑事政策，在量刑權之法律拘束性原則下，採限制
    加重原則，刑法第51條第5款以宣告各刑中之最長期為下限
    ，各刑合併之刑期為上限，但最長不得逾30年，同條第7款
    以各刑中最多額以上，各刑合併之金額以下，定其金額，資
    為量刑自由裁量權之外部界限，並應受法秩序理念規範之比
    例原則、平等原則、責罰相當原則、重複評價禁止原則等自
    由裁量權之內部抽象價值要求界限之支配，使以輕重得宜，
    罰當其責，俾符合法律授與裁量權之目的，以區別數罪併罰
    與單純數罪之不同，兼顧刑罰衡平原則（最高法院100年度
    台抗字第314號裁定意旨參照）。是於併合處罰而酌定執行
    刑時，應審酌行為人所犯數罪之犯罪類型、行為態樣、手段
    、動機，其犯罪類型相同、行為態樣、手段、動機相似者，
    於併合處罰時，因責任非難重複之程度較高，允酌定較低之
    應執行刑。
四、經查：
  ㈠抗告人因犯如附表所示之罪，經桃園地院各判處如附表所示
    之刑，均經確定在案，且本件聲請定應執行刑之犯罪事實最
    後判決法院為桃園地院等情，有各該刑事判決書及本院被告
    前案紀錄表在卷可查。檢察官依刑法第53條、第51條第5款
    、第7款，向桃園地院聲請合併定應執行刑，並無不合，應
    予准許。
  ㈡原裁定法院就受刑人所犯如附表所示5罪，以各該罪之宣告刑
    為基礎，並以最長期宣告刑有期徒刑5月為下限，以宣告刑
    總和有期徒刑1年5月為上限，裁定受刑人應執行有期徒刑1
    年4月，就罰金刑部分，在最多額10,000元以上，各刑合併
    金額20,000元以下，併科罰金18,000元，並諭知有期徒刑如
    易科罰金及罰金如易服勞役之折算標準，固未逾越刑法第51
    條第5款、第7款之外部性界限。然參諸抗告人所犯如附表所
    示各罪，除編號3為施用第二級毒品罪，有別於其他各編號
    之犯罪外，編號1、2、4、5均為刑法第185條之3第1項第1款
    不能安全駕駛動力交通工具罪，各次犯罪時間雖有2至3月不
    等之間隔，但犯罪類型、行為態樣相同，手段、動機相似，
    則於併合處罰時，因其責任非難重複之程度較高，且各罪之
    宣告刑均係量處低度刑，允酌定較低之應執行刑。原裁定定
    應執行有期徒刑1年4月，與定刑上限即宣告刑總和有期徒刑
    1年5月之上限相較，僅減少1個月，罰金刑部分相較於其定
    刑上限僅減少2,000元，復未說明如此裁量之具體理由，是
    否合於前揭法秩序理念規範之比例原則、平等原則、責罰相
    當原則、重複評價禁止原則等自由裁量權內部抽象價值之要
    求，而為適當裁量，非無疑義，是抗告人執前開事由提起抗
    告，指摘原裁定不當，認有理由。
　㈢原裁定既有上開不當，即屬無可維持，應由本院撤銷，且為
    免發回原裁定法院重新裁定徒增司法資源之耗費，爰由本院
    自為裁定。茲檢察官聲請就如附表所示5罪合併定應執行刑
    ，於法尚無不合，經衡酌爰審酌抗告人所犯如附表編號1、2
    、4、5所示之罪均為刑法第185條之3第1項第1款不能安全駕
    駛動力交通工具罪，犯罪類型、行為態樣相同，手段、動機
    相似，但各次犯罪時間仍有間隔，附表編號3之施用第二級
    毒品罪，屬對於自我身心之戕害行為，考量受刑人所犯之罪
    整體評價其應受非難及矯治之程度，並兼衡刑罰經濟與公平
    、比例等原則，暨前述各罪定應執行刑之外部界限（即各宣
    告刑中刑期最長之有期徒刑5月以上，各刑合併之刑期有期
    徒刑1年5月以下；罰金刑部分在最多額10,000元以上，各刑
    合併金額20,000元以下），定其應執行之刑如主文第二項所
    示，並諭知有期徒刑如易科罰金，罰金如易服勞役之折算標
    準。
據上論斷，應依刑事訴訟法第413條、第477條第1項，刑法第53
條、第51條第5款、第7款、第41條第1項前段、第8項、第42條第
3項前段，裁定如主文。
中　　華　　民　　國　　110 　年　　2 　　月　　26　　日
                  刑事第六庭  審判長法  官  劉方慈
                                    法  官  曹馨方
                                    法  官  許曉微
以上正本證明與原本無異。
不得再抗告。
                                    書記官  徐仁豐
中　　華　　民　　國　　110 　年　　2 　　月　　26　　日